臺灣高等法院刑事裁定
110年度抗字第499號
抗 告 人  
即受刑人  吳元欽



上列抗告人因檢察官聲請定應執行刑案件，不服臺灣新北地方法
院中華民國110年2月9日110年度聲字第452號裁定，提起抗告，1
本院裁定如下：
    主  文
抗告駁回。
    理  由
一、原裁定意旨略以：抗告人即受刑人吳元欽（下稱抗告人）因
    犯偽證等案件，先後經臺灣新北地方法院判處如附表一、二
    所示之刑，均已確定在案，抗告人就附表一編號1、2、6、8
    至11及附表二編號1、2、4、5所示之罪均為得易科罰金之罪
    ，與其餘各編號之不得易科罰金之罪（附表一編號14部分應
    修正為不得易科罰金，但得易服社會社會勞動之罪）請求檢
    察官聲請定應執行刑，檢察官就附表一、二各編號所處之刑
    向臺灣新北地方法院提出聲請，臺灣新北地方法院審核認聲
    請為正當，就附表一、二各編號所示之刑分別定應執行有期
    徒刑11年6月及2年6月等語。
二、抗告意旨略以：數罪併罰而有二裁判以上，應定其應執行刑
    之案件，法院所為刑之酌定，固屬自由裁量事項，但並非概
    無法律上之拘束，法律上有外部界限及內部界限，前者為法
    律之具體規定，使法院得以具體選擇為適當之裁判，後者為
    法院秩序之理念所在，二者均不得有所逾越，因此，法院在
    定應執行刑時，應受外部、內部界限之拘束。又刑法第56條
    連續犯之規定已於民國94年2月2日修正公布，並於95年7月1
    日施行，新法廢除連續犯規定後回歸數罪併罰之規定，藉此
    維護刑法之「公平性」，而法院於定應執行刑時所為裁量權
    之行使，除不得逾越法律規定範圍之外部界限外，尚應符合
    「比例原則」、「公平正義原則」之規定，體察法律規範之
    目的，使其結果實質正常，合於裁量之內部界限，俾與立法
    意旨相契合，即需受法律理念、感情、慣例等所規範，且刑
    事政策已非如以往之報應主義觀念，而應重在教化功能。而
    定應執行刑之宣告，非只限於法定範圍內自由裁量，應注意
    行為人從其犯罪所反映的人格特性，考量刑罰目的及相關刑
    事政策妥為宣告，刑罰功能除一般預防及特別預防外，更重
    要是行為人再社會化，及具體社會保護作用，加諸過多刑罰
    於受刑人，僅徒增造成責任應報，去實現一個未知且抽象的
    正義，因此是否為長期拘束人身自由的同時，應考量受刑人
    更生絕望的心理影響，將使其人格完全遭受抹滅，因此必須
    考量刑罰之相當性，儘量選擇能使受刑人復歸社會生活之刑
    罰方法，勿以加重刑責來遏制，過度強調所謂預防性之刑罰
    目的或達到嚇阻作用，讓受刑人淪為教化社會大眾的工具，
    此與我國刑事政策之立法有違。又行為人犯罪之行為態樣、
    手段、動機、犯罪類型相同、相似者，於合併定應執行刑時
    ，其責任非難重複程度較高，應酌定較低之應執行刑，並應
    考量人之生命有限，刑罰對於受刑人造成痛苦程度，以刑度
    增加而生加乘效果，非等比方式增加，如以實質累加方式執
    行，刑責恐特別偏重過苛，不符合現代刑事政策及刑罰之社
    會功能，故透過定應執行刑之程序，採限制加重原則，授權
    法官綜合斟酌受刑人犯罪行為之不法罪責程度，各罪彼此間
    之關聯性等定抗告人應執行刑。另抗告人家中有高齡年邁母
    親，需要抗告人之照顧，抗告人本有正當職業，請給予抗告
    人早日返鄉盡人子孝道機會，絕不再犯，依法提出抗告，更
    為妥適之應執行刑云云。
三、按數罪併罰之定應執行之刑，係出於刑罰經濟與責罰相當之
    考量，並非予以犯罪行為人或受刑人不當之利益，為一種特
    別的量刑過程，相較於刑法第57條所定科刑時應審酌之事項
    係對一般犯罪行為之裁量，定應執行刑之宣告，乃對犯罪行
    為人本身及所犯各罪之總檢視，除應考量行為人所犯數罪反
    應出之人格特性，並應權衡審酌行為人之責任與整體刑法目
    的及相關刑事政策，在量刑權之法律拘束性原則下，依刑法
    第51條第5款之規定，採限制加重原則，以宣告各刑中之最
    長期為下限，各刑合併之刑期為上限，但最長不得逾30年，
    資為量刑自由裁量權之外部界限，並應受法秩序理念規範之
    比例原則、平等原則、責罰相當原則、重複評價禁止原則等
    自由裁量權之內部抽象價值要求界限之支配，使以輕重得宜
    ，罰當其責，俾符合法律授與裁量權之目的，以區別數罪併
    罰與單純數罪之不同，兼顧刑罰衡平原則。個案之裁量判斷
    ，除非有全然喪失權衡意義或其裁量行使顯然有違比例、平
    等諸原則之裁量權濫用之情形，否則縱屬犯罪類型雷同，仍
    不得將不同案件裁量之行使比附援引為本案之量刑輕重比較
    ，以視為判斷法官本於依法獨立審判之授權所為之量刑裁奪
    有否裁量濫用之情事。此與所謂相同事務應為相同處理，始
    符合比例原則與平等原則之概念，迥然有別（最高法院100
    年度台抗字第314號、108年度台抗字第1181號裁定參照）。
四、經查：
（一）抗告人所犯如附表一、二各編號所示之罪，業經臺灣新北
      地方法院判處如附表一、二各編號所示之刑，均經確定在
      案，且附表一編號2至14之犯罪時間均在附表一編號1所示
      判決確定之前，附表二編號2至7所示之犯罪時間亦均在附
      表二編號1所示判決確定之前，又其中附表一部分，其中
      編號1、2所示之刑，曾經定應執行有期徒刑7月、編號3至
      5所示之刑，亦經定應執行有期徒刑1年6月、編號9、10部
      分亦經定應執行有期徒刑7月，及編號12、13所示之刑，
      曾定應執行有期徒刑8年確定；附表二部分，其中編號1、
      2之刑，曾經定應執行有期徒刑7月、編號4、5所示之刑，
      前經定應執行有期徒刑6月、編號6、7部分所示之刑，前
      經定應執行有期徒刑1年1月確定，有相關各判決書、起訴
      書及本院被告前案紀錄表在卷可按。而抗告人所犯如附表
      一得易科罰金、不得易科罰金得易服社會勞動與不得易科
      罰金不得易服社會勞動等罪，及所犯如附表二所示得易科
      罰金與不得易科罰金等罪，本不得併合處罰，但抗告人均
      請求檢察官聲請定應執行刑，亦有抗告人簽名提出之定刑
      聲請切結書2份附卷可按。檢察官依抗告人之聲請向最後
      事實審之原法院聲請就上開各罪合併定應執行刑，於法並
      無不合。
（二）檢察官提出聲請，原審依法審酌後，在附表一、二各編號
      宣告刑中最長刑期（附表一為編號12：7年10月，附表二
      編號3、6均為有期徒刑8月）以上，各刑合併刑期（附表
      一為有期徒刑13年4月；附表二為有期徒刑3年4月）以下
      ，分別定其應執行刑有期徒刑11年6月、2年6月，經核未
      逾越刑法第51條第5款量刑裁量之外部性界限，也未重於
      內部性界限（即附表一編號1、2前經定應執行有期徒刑7
      月、編號3至5部分經定應執行有期徒刑1年6月、編號9、1
      0部分經定應執行有期徒刑7月、編號12、13部分經定應執
      行有期徒刑8年，加計編號6至8、11、14之刑，合計為有
      期徒刑12年4月；附表二編號1、2部分曾經定應執行有期
      徒刑7月，編號4、5經定應執行有期徒刑6月，編號6、7部
      分經定應執行有期徒刑1年1月，加計編號3之刑，總和為
      有期徒刑2年10月），並審酌抗告人就附表一各編號所犯
      之數罪，分別為施用第一、二級毒品罪、販賣、轉讓第一
      級毒品罪、幫助詐欺取財罪及偽證罪等；就附表二各編號
      所為，則為施用第一、二級毒品罪等，是抗告人所犯多為
      施用第一、二級毒品罪、販賣、轉讓第一級毒品罪等，因
      此，如以實質累加方式定應執行刑，將超過其行為之不法
      內涵，而以隨罪數增加遞減刑罰方式，定應執行刑，並觀
      上開附表一、二各編號之數罪，前經原確定判決定應執行
      刑部分之刑度分別為7月、1年6月、8年、6月、1年1月等
      ，顯非採實質累加，而是採隨罪數增加遞減刑罰方式，定
      應執行刑甚明。可見原裁定定應執行刑時，亦已審酌如附
      表一編號1至10、12至13，及附表二各編號所示之罪，均
      為施用第一、二級毒品罪、販賣、轉讓第一級毒品罪之同
      質性高，時間接近，並衡酌比例原則及責罰相當原則等內
      部性界限，及考量刑罰邊際效應隨刑期而遞減，及行為人
      所生痛苦程度隨刑期而遞增之情形，受刑人復歸社會之可
      能性，經核並未逾越內部性界限，並無喪失權衡意義或裁
      量權濫用之情形。
（三）原裁定復已審酌如附表一、二各編號所示之罪，分別經原
      確定判決定應執行刑，亦如前述，原裁定亦未違反不利益
      變更禁止之原則。則原裁定係在量刑權之法律拘束性原則
      下為裁量，並無違法可言。 　　
五、綜上所述，原裁定就附表一、二各編號所定應執行刑，並未
    逾越外部性界限，復未違比例原則、平等原則、責罰相當原
    則等自由裁量權之內部性界限，並無全然喪失權衡意義或裁
    量權濫用之情形，並已參酌不利益變更禁止原則。抗告人抗
    告請求撤銷原裁定，為無理由，應予駁回。
據上論結，應依刑事訴訟法第412條，裁定如主文。 　
中　　華　　民　　國　　110 　年　　3 　　月　　26　　日
                  刑事第十四庭  審判長法　官  黃斯偉
                                      法　官  許泰誠
                                      法　官  程克琳
以上正本證明與原本無異。
如不服本裁定，應於收受送達後五日內向本院提出抗告狀。
                                      書記官  劉靜慧
中　　華　　民　　國　　110 　年　　3 　　月　　29　　日